【裁判字號】    94,交訴,124
【裁判日期】    950227
【裁判案由】    公共危險等
【裁判全文】
臺灣屏東地方法院刑事判決             94年度交訴字第124號
公  訴  人  臺灣屏東地方法院檢察署檢察官
被      告  甲○○
                    （
上列被告因公共危險等案件，經檢察官提起公訴（94年度偵字第
3831號），茲因被告就被訴事實為有罪之陳述，經告知簡式審判
程序意旨，並聽取公訴人及被告之意見後，本院合議庭裁定由受
命法官獨任依簡式審判程序審理，判決如下：
    主  文
甲○○因過失傷害人，處有期徒刑月；又駕駛動力交通工具肇
事，致人受傷而逃逸，處有期徒刑拾月。應執行有期徒刑壹年。
    事  實
一、甲○○於民國94年5 月14日下午1 時許，駕駛車號L8－1056
    號（起訴書誤載為L81-056 號）自用小客車，由北往南沿省
    道臺一線公路行經屏東縣枋寮鄉○○村路段，與東側匯入之
    民族路形成之Ｔ字型路口時，原應注意汽車迴車前，應暫停
    並顯示左轉燈光或手勢，看清無來往車輛，並注意行人通過
    ，始得迴轉，依當時為晴天正午，光線、視野、視距良好，
    現場為柏油鋪設之省道路段，道路無缺陷、無障礙，復無其
    他不能注意情事，竟仍不注意而貿然迴轉，旋擦撞對向沿同
    路段北向第2 快車道行經該路口，由乙○○駕駛之車號3128
    -MH 號自用小客車，造成該車失控衝撞路口轉角民宅牆柱而
    車頭嚴重受損，駕駛乙○○並因而受有胸部嚴重挫傷併咳血
    之傷害。詎甲○○肇事後，竟未曾稍停予以救護，猶加速逃
    離現場，嗣為警按乙○○提供之車號及現場遺留之散落物而
    循線查獲。
二、案經賴卜偉訴由屏東縣警察局枋寮分局報告臺灣屏東地方法
    院檢察署檢察官偵查起訴。
    理  由
一、本件被告甲○○所犯係死刑、無期徒刑、最輕本刑為3 年以
    上有期徒刑以外之罪，因被告就被訴事實為有罪之陳述，經
    本院聽取當事人之意見後，依刑事訴訟法第273 條之1 第1
    項之規定，裁定進行簡式審判程序，則卷內之人證、物證、
    書證等證據，依同法第273 條之2 規定，不受第159 條第1
    項關於傳聞法則規定之限制，依法均有證據能力，合先敘明
    。
二、訊據被告甲○○於本院審理時，對其前揭犯行均自白不諱，
    並經告訴人乙○○於警訊中指述綦詳，復有屏東縣警察局枋
    寮分局交通事故處理小組調查報告、道路交通事故調查報告
    (一)、(二)表、現場圖、汽車車籍資料網路查註紀錄表、診斷證
    明書各1 份、現場、車損及散落物照片7 幀在卷可稽，堪信
    為真。按汽車迴車前，應暫停並顯示左轉燈光或手勢，看清
    無來往車輛，並注意行人通過，始得迴轉，道路交通安全規
    則第106 條第5 款定有明文，此為被告甲○○前揭時地身為
    自用小客車駕駛人所應知悉並注意者，而依前開道路交通事
    故調查報告(一)、(二)表、現場圖及現場照片所示，本件事故發
    生時為晴天正午，光線、視野、視距良好，現場為柏油鋪設
    之省道路段，道路無缺陷、無障礙，復無其他不能注意情事
    ，詎被告甲○○竟仍不注意即貿然迴轉，終致對向正常行駛
    之告訴人所駕車輛因不及反應而遭擦撞並衝撞路旁民宅牆柱
    ，被告甲○○之行為顯有過失。今告訴人乙○○係因前開事
    故而受有胸部嚴重挫傷併咳血之傷害，有前引診斷證明書附
    卷可憑，是被告甲○○之過失行為與告訴人乙○○受傷之結
    果間顯有直接因果關係。又前揭時地告訴人乙○○座車因遭
    被告甲○○駕車擦撞而失控，旋撞及路旁民宅牆柱，其衝撞
    力道之大，並造成車頭引擎室嚴重凹陷受損，有現場照片在
    卷可參，衡情，以人體組織之脆弱及一般自用小客車車室空
    間之設計，車內之人在遭此突發之強力衝撞後，通常均無法
    避免受到或輕或重之傷害，凡此自為被告甲○○依卷附個人
    資料為65年2 月1 日出生、受有國中畢業教育程度，並已參
    與社會共同生活多年之人所不能諉為不知者，乃其在肇事後
    ，不僅未曾停車救護，復未報警或委託他人代為之，猶加速
    駕車逃離現場，其肇事逃逸之主觀犯意，堪予認定。本件被
    告犯罪事證已臻明確，應依法論科。
三、查汽車係以汽油原動機為動力，並以行駛公共道路為主要功
    能之車輛，為刑法第185 條之4 所規定之動力交通工具。核
    被告甲○○所為，係犯刑法第284 條第1 項前段過失傷害罪
    ，及同法第185 條之4 肇事致人受傷而逃逸罪。其所犯上開
    2 罪，犯意各別，行為互殊，應分論併罰。今按刑法公共危
    險罪所規範者，乃針對足以造成特定或不特定多數人死亡或
    身體健康受到傷害，及財物受損等嚴重後果之具有公共危險
    性之犯罪行為。刑法第185 條之4 肇事逃逸罪之為公共危險
    罪，其構成要件係以因行為人駕駛動力交通工具之前行為而
    肇事致人死傷之狀態為其特別情狀，而以行為人於該情狀下
    所為之「逃逸」行為為其構成要件行為。從而，就行為人成
    立本罪情節輕重之認定，自應著重於個案中行為人著手實施
    該為構成要件行為之逃逸行為的動機、手段，及所生危險高
    低，與社會公共安全法益受損害程度等節審度之，至於其前
    行為所造成法益損害之大小，如被害人受傷之程度甚或已經
    死亡等情，就該條文所規定構成要件而言，原僅具有客觀行
    為情狀之性質，矧依其具體情節，若已構成犯罪事實，原應
    另行論究其肇事行為之罪責，依刑法上「禁止雙重評價」之
    原則，猶不得重覆做為衡量所犯肇事逃逸公共危險罪情節輕
    重之依據。爰審酌被告甲○○之年齡、品行、智識程度、被
    害人即告訴人受傷害之情形、被告犯罪之情節及所生之損害
    。被告甲○○為65年2 月1 日出生、受有國中畢業教育程度
    ，並以務農為業之人，有年籍資料在卷可參，其為本件犯行
    時年29歲，前未曾因犯罪而經法院判刑，有臺灣高等法院被
    告前案紀錄表及臺灣屏東地方法院檢察署刑案資料查註紀錄
    表各1 份在卷可按；並考量其前揭時地駕車在省道上貿然迴
    轉，無端衝入對向車道而肇事後，為遂行其逃逸之目的，不
    僅無視告訴人座車已嚴重受損，車內之人可能受有重大傷害
    ，亟待救助，猶不顧當時為正午時分，現場為省道臺1 線路
    段，人車眾多，車速甚快，竟漠視路上諸多用路人之安危，
    仍恣意加速逃離，除可見其逃意甚堅，其逃逸使用之手段及
    其惡性，顯與一般肇事致人受傷，甚至死亡後，僅單純為卸
    責而趁人不知，潛行離去之情形有異，對於被害人之生命及
    公共安全，乃至於社會秩序之危害非輕等情，及斟酌被告甲
    ○○犯罪後雖知坦認犯行，然究遲未與被害人即告訴人和解
    以填補損害之態度等一切情狀，分別量處如主文所示之刑，
    並定其應執行刑，以示儆懲。
據上論斷，應依刑事訴訟法第273 條之1 第1 項、第299 條第1
項前段，刑法第185 條之4 、第284 條第1 項前段、第51條第5
款，罰金罰鍰提高標準條例第1 條前段，判決如主文。
本案經檢察官鍾仁松到庭執行職務
中    華    民    國    95    年    2     月    27    日
                  交通法庭      法  官  陳松檀
右正本證明與原本無異。
如不服本判決應於收受本判決後送達後10日內向本院提出上訴書
狀，其未敘述上訴理由者，並得於提起上訴後10日內向本院補提
理由書狀（均須按他造當事人之人數附繕本）「切勿逕送上級法
院」
中    華    民    國    95    年    3     月    6     日
                                書記官  魏慧夷
附錄本判決論罪之法條：
中華民國刑法第284條
因過失傷害人者，處六月以下有期徒刑、拘役或五百元以下罰金
，致重傷者，處一年以下有期徒刑、拘役或五百元以下罰金。
從事業務之人，因業務上之過失傷害人者，處一年以下有期徒刑
、拘役或一千元以下罰金，致重傷者，處三年以下有期徒刑、拘
役或二千元以下罰金。
中華民國刑法第185條之4
駕駛動力交通工具肇事，致人死傷而逃逸者，處六月以上五年以
下有期徒刑。


司法院資訊處製作；財團法人民間司法改革基金會備份。
